【裁判字號】    89,易,94
【裁判日期】    890229
【裁判案由】    偽造文書等
【裁判全文】
臺灣桃園地方法院刑事判決                            八十九年度易字第九四號
    公  訴  人  台灣桃園地方法院檢察署檢察官
    被      告  甲○○
右列被告因偽造文書等案件，經檢察官提起公訴（八十八年度偵字第一七五九○號）
，本院判決如左：
        主  文
甲○○共同行使偽造私文書，足以生損害於公眾及他人，處有期徒刑伍月。
普通護照入出境許可申請書（0000000號）上偽造之「乙○○」署押壹枚、及
護照號碼Ｍ00000000號之中華民國護照壹本均沒收。
        事  實
一、甲○○為大陸地區人民，明知大陸地區人民入出境台灣地區。應向內政部警政署
    入出境管理局申請許可，未經許可者不得入出境，為求至加拿大工作，竟於民國
    八十八年十月間（八十八年十月二十六日前），在大陸地區福建平潭縣，由父親
    吳新枝與偷渡集團連絡，擬經由台灣地區申請護照後再轉往加拿大，遂與其父吳
    新枝、偷渡集團成員等人基於犯意聯絡，未經內政部警政署入出境管理局許可，
    於八十八年十一月三日凌晨乘坐漁船偷渡入境來台，由姓名年不詳之偷渡集團成
    員男子二名接應，載至台灣地區某處山中藏匿，偷渡集團成員並持甲○○所有之
    本人照片三張，及不知情人乙○○失竊之身分證一枚，於八十八年十月二十六日
    ，在台灣地區偽簽乙○○署押於0000000號普通護照入出境許可申請書（
    其上貼有甲○○照片一張），以偽造乙○○名義之私文書，持向中華民國外交部
    領事事務局行使，使該局及將乙○○申請護照此等不實事項記載於職務上所登載
    之文書，並據以核發登載該不實事項，貼有甲○○照片之中華民國護照一枚（號
    碼︰Ｍ00000000號、姓名︰乙○○），偷渡集團成員又即於該護照上持
    照人欄偽簽「乙○○」署押一枚。嗣八十八年十二月十三日，甲○○經由綽號「
    老張」之姓名不詳偷渡集團男子成員安排，前往桃園中正機場擬出境前往加拿大
    ，取得上開護照後，持向查驗護照之人員行使，冒稱為乙○○本人出境，足以生
    損害於乙○○及內政部警政署入出境管理局對於出入境管理及外交部領事事務局
    對於護照管理之正確性，幸經查驗人員發覺甲○○口音有異而進行調查，始查獲
    上情，並扣得上開護照一本。
二、案經內政部警政署航空警察局報請台灣桃園地方法院檢察署檢察官偵查起訴。
        理    由
一、右開犯罪事實，迭據被告甲○○於警偵訊及審理中坦承不諱，並有旅客入出境記
    錄查詢單、登機證、0000000號普通護照入出境許可申請書（附於外交部
    領事事務局八十九年一月十五日領（一）（八九）字第八九○一○○○四九一號
    函）各一份及登載不實事項之護照號碼Ｍ00000000號中華民國護照一本
    附卷可憑，事證明確，犯行應堪認定。
二、核被告未經內政部警政署入出境管理局許可而入境之行為，係犯入出國及移民法
    第五十四條之罪。被告之行為雖亦合於國家安全法第六條之之犯罪構成要件，惟
    入出國及移民法於八十八年五月二十一日經總統公布，同年月二十一日生效，該
    法就未經許可入出國境，設有第五十四條規定處罰，與前所公佈施行之國家安全
    法第六條為法規競合，而其法定刑度復與國家安全法第六條相同，就該法第一條
    立法意旨所示，其專就入出境管理事項所設規範，應優於其他法律之適用，依特
    別法優於普通法原則，被告行為應適用入出國及移民法第五十四條論處，公訴人
    求科以國家安全法第六條之罪，起訴法條尚有未洽，應予變更。又被告行使使公
    務員登載不實事項於職務上所掌之護照公文書之行為，則犯刑法第二百十六條、
    第二百十四條之行使使公務員登載不實文書罪，其使公務員登載不實文書之低度
    犯行為行使之該文書之高度行為所吸收，不另論罪。公訴人求論該行為犯刑法第
    二百十六條、第二百十二條行使偽造特種文書罪，惟刑法偽造文書罪章中所謂之
    偽造，係指非文書名義人以本人名義製作文書，如為文書名義人所製作之文書，
    內容縱有不實，亦非可論之為偽造。本件被告持以行使之中華民國護照（號碼：
    Ｍ00000000號、姓名︰乙○○），為外交部領事事務局所核發，雖內容
    因被告之行為而登載有所不實，但非出於偽造，有該局八十九年一月十五日領（
    一）（八九）字第八九○一○○○四九一號函在卷為憑，是被告所行使者乃使公
    務員登載不實於職務上所掌之公文書，而非偽造之護照特種文書，公訴人起訴法
    條，尚有違誤，亦併變更。另被告行使偽造之乙○○名義申請書，又犯刑法第二
    百十六條、第二百十條行使偽造私文書罪，其偽造私文書為行使該文書之低度行
    為，而偽造乙○○署押之則係偽造私文書之部分行為，均不另論罪。被告所犯上
    開各罪，與其父吳新枝及偷渡集團成員間，有犯意聯絡，均應論以共同正犯。又
    其所犯三罪間，有手段目的之關係，應依牽連犯之例，從一重論以行使偽造私文
    書罪。至於被告行使偽造私文書之犯行，雖未據公訴人指述，然該部分犯行與公
    訴人起訴者，既有裁判上一罪關係，基於審判不可分之原則，本院自得併予審究
    ，附此敘明。爰審酌被告為大陸地區人士，竟偷渡台灣，假造資料，意圖利用中
    華民國政府所核發之證件入境加拿大就業，不僅嚴重破壞我國對於入出境管理之
    正確性，對我國際聲譽亦有所影響等一切情狀，量處如主文所示之刑。
三、偽造之乙○○名義之普通護照入出境許可申請書（一三七八七六號）上「乙○○
    」署押一枚，為偽造之署押，應依刑法第二百十九條宣告沒收。而上開申請書及
    中華民國護照上所貼被告照片各一張，均為被告所有供犯罪所用之物，而該護照
    並係被告犯罪所得且供行使之物，應分刑法第三十八條第一項第二款為沒收之諭
    知。又上開護照一本既經為沒收之宣告，內含偽造之「乙○○」署押及被告照片
    一張應認亦併予沒收，是於主文宣告中不為重複之諭知，附此敘明。
四、據上論斷，應依刑事訴訟法第二百九十九條第一項前段、第三百條，入出國及移
    民法第五十四條，刑法第十一條前段、第二十八條、第二百十六條、第二百十條
    、第二百十四條、第五十五條、第二百十九條、第三十八條第一項第二款，罰金
    罰鍰提高標準條例第一條前段，判決如主文。
本案經檢察官呂寧莉到庭執行職務。
中      華      民      國      八十九      年    二    月    二十九    日
                                臺灣桃園地方法院刑事第四庭
                                      法  官  楊  得  君
右正本證明與原本無異。
如不服本判決，應於判決送達後十日內向本院提出上訴狀( 應附繕本 )，上訴於
臺灣高等法院。
                                      書記官  簡  慧  瑛
中       華      民      國     八十九      年    三    月      二      日
附論罪科刑依據之法條：
入出國及移民法第五十四條
未經許可入出國或受禁止出國處分而出國者，處三年以下有期徒刑、拘役或科或併科
新台幣九萬元以下罰金。


司法院資訊處製作；財團法人民間司法改革基金會備份。
